【裁判字號】    89,交上訴,70
【裁判日期】    890908
【裁判案由】    業務過失致死
【裁判全文】
臺灣高等法院高雄分院刑事判決                    八十九年度交上訴字第七號
    上  訴  人  臺灣澎湖地方法院檢察署檢察官
    被      告  乙○○
右上訴人因被告業務過失致死案件，不服臺灣澎湖地方法院八十九年度訴字第三六號
，中華民國八十九年九月八日第一審判決（起訴案號：臺灣澎湖地方法院檢察署八十
九年度偵字第二五五號）提起上訴，及檢察官移送併案審理（八十九年度偵字第二八
九、五六０號），本院判決如左：
    主  文
原判決撤銷。
乙○○從事業務之人，因業務上之過失致人於死，處有期徒刑柒月，緩刑參年。
    事  實
一、乙○○係「白沙海上旅遊中心」負責人，平日以駕駛遊艇供遊客從事海上活動為
    業，為從事駕駛遊艇業務之人。其於民國八十九年五月二十五日上午十一時十五
    分許，在澎湖縣白沙鄉目斗嶼海域駕駛快艇，以繩索拖拉乘坐於八字形拖曳圈上
    之遊客許耀誌及甲○○（許耀誌與甲○○係夫妻關係），從事海上活動時，本應
    注意遊客之安全，避免行進間撞擊礁岩或碼頭邊緣，且駕駛快艇在拖曳遊客時，
    亦應注意快艇之行進速度，是否為連接八字形拖曳圈之繩索所能負荷，並隨時觀
    察後方所拖曳之八字形拖曳圈擺盪之幅度是否過大，以避免發生落水或翻覆之危
    險，於結束活動駛進碼頭前，亦應放慢船速，及注意拖曳圈因快艇迴轉入港時所
    造成之擺盪，應與碼頭堤岸間保持相當之安全距離等事項，且依當時情形，並無
    不能注意之情事，乙○○竟疏未注意上開事項，並未隨時注意行進速度，亦未觀
    察後方拖曳之八字形拖曳圈擺盪之幅度是否為連接之繩索所能負荷，並在駛進碼
    頭前，未放慢船速及注意拖曳圈因快艇迴轉入港時所造成之擺盪，是否與碼頭堤
    岸間保有相當之安全距離，即貿然將快艇高速迴轉，欲將前述拖曳圈甩至碼頭邊
    停靠，未料因迴轉過猛，強大之離心力致使連接八字形拖曳圈之繩索不勝負荷斷
    裂，拖曳圈乃失控撞向碼頭，使坐於拖曳圈上方之乘客甲○○因此落海，受有頭
    部外傷合併腦震盪、四肢多次擦撞傷之傷害（傷害部份併案審理），許耀誌則因
    而撞上碼頭邊，致受有頭部挫裂傷、內臟挫傷及骨折等傷害，經送醫急救後，延
    至同日下午五點五十五分不治死亡。
二、案經甲○○訴由澎湖縣政府警察局白沙分局報請臺灣澎湖地方法院檢察署檢察官
    偵查起訴及移送併案審理。
    理  由
一、右揭犯罪事實，業據被告乙○○坦承不諱，核與告訴人甲○○及當日乘坐在被告
    所駕快艇左後方之證人蔡華章述情節大致相符，此外，復有現場照片二十張在卷
    可稽，並有前開受損之拖曳圈及繩索扣案可證。又告訴人甲○○受有如事實欄所
    載傷害，有驗傷單一紙卷附足憑，另被害人許耀誌確因本件事故致使頭部挫裂傷
    、內臟挫傷及骨折，並因此死亡之事實，亦據檢察官督同法醫師相驗明確，有卷
    附相驗屍體證明書、驗斷書、及勘驗筆錄等足證。
二、按被告乙○○為從事拖曳圈海上活動之業務人員，駕駛快艇拖拉遊客從事活動，
    本應注意遊客之安全，避免行進間撞擊礁岩或碼頭邊緣，且駕駛快艇在拖曳遊客
    時，亦應注意快艇之行進速度，是否為連接八字形拖曳圈之繩索所能負荷，並隨
    時觀察後方所拖曳之八字形拖曳圈擺盪之幅度是否過大，以避免發生落水或翻覆
    之危險，於結束活動駛進碼頭前，亦應放慢船速，及注意拖曳圈因快艇迴轉入港
    時所造成之擺盪，應與碼頭堤岸間保持相當之安全距離等事項，且依當時情形，
    並無不能注意之情事，竟疏未注意，未隨時注意行進速度與觀察後方拖曳之八字
    形拖曳圈擺盪之幅度是否為連接之繩索所能負荷，並在駛進碼頭前，未注意拖曳
    圈因快艇迴轉入港時所造成之擺盪，是否與碼頭堤岸間已保持相當之安全距離，
    貿然將快艇高速迴轉，致繩索不堪負荷而斷裂，因而使被害人許耀誌、告訴人甲
    ○○撞上碼頭，顯有過失。又被害人許耀誌、告訴人甲○○確因本件事故而死亡
    或受傷，被告之過失行為與被害人許耀誌死亡、告訴人甲○○受傷間，具有相當
    因果關係。綜上所述，本件事證明確，被告罪嫌堪予認定。
三、被告乙○○平日兼以駕駛遊艇為其業務，業據其供承在卷，為從事業務之人。於
    執行業務中致被害人許耀誌死亡及甲○○受傷，核其所為，係犯刑法第二百七十
    六條第二項之業務過失致人於死罪及同法第二百八十四條第二項前段之業務過失
    傷害罪。被告一過失行為，致許耀誌死亡、甲○○受傷，係一行為觸犯二罪，為
    想像競合犯，應從一重之業務過失致死罪處斷。檢察官移送併辦被告過失行為致
    甲○○傷害部分，起訴書雖未敘及，惟此部份與公訴人起訴部分有想像競合犯裁
    判上一罪關係，為起訴效力所及，本院應併予審理。
四、原審予以論罪科刑，固非無見，惟查原判決對於被告業務過失傷害併案部分，未
    及審理，自有未洽，檢察官執此指摘原判決不當，為有理由，自應由本院將原判
    決撤銷改判。審酌被告過失之程度，犯後坦承犯行，已與被害人許耀誌家屬達成
    民事和解，賠償被害人許耀誌家屬甲○○、許謝水蓮共新台幣三百一十萬七千元
    ，但對甲○○受傷部分尚未和解（甲○○請求民事損害賠償部分移送本院民事庭
    審理）等一切情狀，仍量處有期徒刑七月。查被告於八十二年間，雖曾受有期徒
    刑以上刑之執行完畢，惟五年以內未曾受有期徒刑以上刑之宣告，因一時失慮，
    致罹刑典，事後已坦承犯行，深具悔意，且已與被害人家屬和解賠償損害，經此
    刑之宣告後，應知警惕而無再犯之虞，本院因認暫不執行其刑為當，爰併宣告緩
    刑三年，用啟自新。
五、被告於本院最後審理期日經合法傳喚，無正當理由未到庭，爰不待其陳述，逕行
    判決。
據上論結，應依刑事訴訟法第三百六十九條第一項前段、第三百六十四條、第二百九
十九條第一項前段、第三百七十一條，刑法第二百七十六條第二項、刑法第二百八十
四條第二項、第五十五條、第七十四條第二款，罰金罰鍰提高標準條例第一條前段，
判決如主文。
本案經檢察官林炎昇到庭執行職務。
中    華    民    國     八十九     年      十一      月      二十四    日
                              臺灣高等法院高雄分院刑事第八庭
                                  審判長法官  郭雅美
                                        法官  張盛喜
                                        法官  莊飛宗
右正本證明與原本無異。
如不服本判決，應於判決送達後十日內向本院提出上訴狀，其未述理由者並應於提
出上訴狀後十日內向本院補提理由書（應附繕本)。
                                      書記官  張宗芳
中    華    民    國     八十九     年      十一      月      二十八    日
附錄：本判決論罪科刑法條全文
刑法第二百七十六條第二項：
從事業務之人，因業務上之過失犯前項之罪者，處五年以下有期徒刑或拘役，得併科
三千元以下罰金。
刑法第二百八十四條第二項前段：
從事業務之人，因業務之過失傷害人者，處一年以下有期徒刑、拘役或一千元以下罰
金。
                                                                        Ｑ


司法院資訊處製作；財團法人民間司法改革基金會備份。
